【裁判字號】    97,交聲,311
【裁判日期】    970827
【裁判案由】    違反道路交通管理處罰條例聲明異議
【裁判全文】
臺灣士林地方法院交通事件裁定         97年度交聲字第311號
原處分機關 臺北市交通事件裁決所
異  議  人
即受處分人   甲○○
上列受處分人因違反道路交通管理處罰條例案件，對於臺北市交
通事件裁決所民國97年2 月5 日所為之處分（原處分案號：北市
裁三字第裁22-C00000000號），聲明異議，本院裁定如下：
    主  文
異議駁回。
    理  由
一、原處分意旨略以：本件異議人即受處分人甲○○駕駛車牌號
    碼GIN-891 號重型機車，於民國96年12月9 日下午2 時40分
    許，行經蘆洲市○○路及集賢路口時違規闖越紅燈，經現場
    交通勤務警察舉發「一、駕車行經有燈光號誌管制之交岔路
    口闖紅燈」違規，依違反道路交通管理處罰條例第53條第1
    項及同法第63條之規定，處罰鍰新台幣（下同）1800元，並
    記違規點數3 點。
二、本件異議意旨略以：異議人即受處分人甲○○於違規當時車
    行方向係由信義路右轉集賢路，並非直行闖紅燈集賢路，且
    該路段並非標準十字路口，故交通號誌易使駕駛人混淆，員
    警埋伏於集賢路距路口30公尺處取締交通，無法確保對雜亂
    之交通號誌全盤掌握並正確舉發，並非改善交通之道。異議
    人非當地居民，係因事至蘆洲市○○○○路段，遭舉發當時
    係因集賢、信義路口三重變燈方式及兩段式紅綠燈，並非故
    意違規闖紅燈，如有違規最多是違規右轉，是否直行闖紅燈
    仍有疑義，舉發認定標準顯然過於草率。異議人於遭舉發當
    時雖據理力爭，惟員警未接受，舉發違規通知單因與事實不
    符，故異議人當場即表示拒絕簽收，其不服原裁決處分而聲
    明異議等語，再者對於北市裁三字第裁22-C00000000號裁決
    書之處分，明顯未針對異議人所陳事實予以反駁，故而聲明
    異議。
三、按汽車駕駛人，行經有燈光號誌管制之交岔路口闖紅燈者，
    處新臺幣1800元以上5400元以下罰鍰。復按汽車駕駛人有下
    列各款所列條款之一者，除依原條款處罰鍰外，並予記點：
    三、有第43條、第53條或第54條情形之一者，各記違規點數
    3 點，道路交通管理處罰條例第53條第1 項、第63條第1 項
    第3 款定有明文。
四、本院查：
(一)異議人即受處分人於96年12月9 日下午2 時40分許，駕駛車
    號GIN-891 號重型機車，行經台北縣蘆洲市○○路及集賢路
    口時，有駕車行經有燈光號誌管制之交岔路口闖紅燈之違規
    等情，業據證人即舉發員警陳健祥到庭證述明確，並有臺北
    縣政府警察局舉發違反道路交通管理事件通知單影本1 紙、
    現場照片12張、證人所繪製之現場圖各1 紙附卷可憑，應甚
    明確，而堪認定。
(二)證人陳健祥於本院證稱：舉發當時我站在信義路上，即現場
    圖上標示站立的地點，我必須站在那個位置才能看到信義路
    上的號誌是紅燈還是綠燈，也就是編號1 照片上銀色自小客
    車旁邊虛線的後面（在照片上以三角形標示），當時在那邊
    執行下午2 時至4 時路檢勤務，看到異議人甲○○從信義路
    出來，經過信義路157 巷，跨越黃網線闖紅燈，之後便把他
    攔停至路邊。那時燈號變為紅燈已久，異議人應係看錯號誌
    ，因現場圖編號2 處係集賢路過來方向車輛在看的，編號3
    是信義路出來的車輛看的，且當時路口也有其他車輛，只有
    異議人一輛車騎車過來，我將機車駕駛攔停後告知闖紅燈，
    當事人稱號誌為綠燈，我說他看到的是集賢路上的號誌，他
    才改口說他是紅燈右轉明確（見本院97年4 月30日訊問筆錄
    ），參之卷附上開現場照片及證人所繪製之現場圖所示，證
    人即本件舉發員警攔停受處分人並舉發其闖紅燈違規之路段
    ，光源尚稱充足、視線狀況亦屬良好，且自舉發員警站立之
    方向觀察，並無任何明顯之遮蔽物足以影響舉發員警判斷該
    路段之燈光號誌狀態，本件舉發警員既係近距離正面目視受
    處分人違規闖紅燈之事實，以一般執勤員警之專業訓練而言
    ，對於該職務上事項之觀察力自遠較一般人更為專注，其誤
    判之可能性極低，應有可信之處。再本件舉發之警員陳健祥
    於執行勤務時，適時發現受處分人駕駛上開車輛闖紅燈，並
    當場攔停舉發，其與受處分人素不相識，復無怨隙，應無故
    意設詞誣陷受處分人而甘冒偽證罪責之必要，況受處分人又
    未提出其他積極證據足資推翻前項舉發認定之事實，實難認
    警員陳健祥有何濫行舉發受處分人違規之情形，當甚明確。
(三)至異議人辯稱本件如有違規，應係紅燈右轉而非闖紅燈云云
    。惟查，道路交通管理處罰條例第53條第2 項規定，汽車駕
    駛人，行經有燈光號誌管制之交岔路口紅燈右轉者，處新臺
    幣600 元以上1800元以下罰鍰（於94年12月28日修正公布並
    於95年7 月1 日施行）。而前開經修正之道路交通管理處罰
    條例第53條第2 項之修正理由係認汽車紅燈右轉之違規行為
    ，其嚴重性未若闖紅燈直行、左轉彎或迴轉者，爰將紅燈右
    轉之行為另規定於第2 項，並另為罰則之規定，是修正之道
    路交通管理處罰條例既將行經交岔路「闖紅燈」及「紅燈右
    轉」行為分項處罰，故此二種行為於本質上即有不同，故「
    闖紅燈」應指穿越路口之行為，另「紅燈右轉」則指未穿越
    路口之違規行為，合先敘明。然查，異議人違規闖紅燈時已
    穿越集賢路與信義路路口，對道路交通造成嚴重性之影響，
    故其前所辯不足為採。原處分機關援引上開規定，裁處異議
    人罰鍰1800元並記違規點數3 點，核無違誤，本件異議人之
    異議為無理由，應予駁回。
五、據上論斷，應依道路交通案件處理辦法第19條，裁定如主文
中    華    民    國    97    年    8     月   27     日
                  交通法庭法  官  汪梅芬
以上正本證明與原本無異。
如不服本裁定應於送達後5日內向本院提出抗告狀。
                          書記官  張馨尹
中    華    民    國    97    年    8     月    27    日


司法院資訊處製作；財團法人民間司法改革基金會備份。
